臺灣高等法院民事裁定
109年度再易字第50號
再審原告    王蘇秀枝

再審被告    江秀芬  

上列當事人間請求返還借款事件，再審原告對於中華民國109年
2月4日本院108年度上易字第538號第二審確定判決，提起再審之
訴，本院裁定如下：
    主  文
再審之訴駁回。
再審訴訟費用由再審原告負擔。
    理  由
一、按再審之訴，應於30日之不變期間內提起；前項期間，自判
    決確定時起算，判決於送達前確定者，自送達時起算；其再
    審之理由發生或知悉在後者，均自知悉時起算，民事訴訟法
    第500條第1項、第2項本文定有明文。又民事訴訟法第496條
    第1項第1 款所謂「適用法規顯有錯誤」，係指確定判決所
    適用之法規顯然不合於法律規定，或與司法院現尚有效及大
    法官會議之解釋顯然違反者而言；同法第497條所謂「重要
    證物漏未斟酌」，係指當事人在前訴訟程序已經提出，第二
    審確定判決漏未於判決理由中斟酌者而言，當事人自收受判
    決正本之送達時，對於判決理由，有無適用法規顯有錯誤及
    重要證物漏未斟酌之情形，即可知悉，故提起再審之訴之30
    日不變期間，應自判決送達翌日起算。
二、本件再審原告於民國(下同)109年5月15日對本院108年度上
    易字第538號確定判決（下稱原確定判決），提起再審之訴
    ，原確定判決係於109年2月4日宣示，因不得上訴第三審法
    院而告確定，並於109年2月12日送達再審原告，有原確定判
    決及送達證書可稽（本院卷第15至33、47頁）。觀諸民事再
    審之訴起訴狀所載，再審原告係以原確定判決消極不適用民
    法第475條規定及違反證據法則、論理法則與經驗法則，且
    漏未審酌伊於前訴訟程序所提被證7支票、上證3證人陳育男
    之證述、上證4證人王鈺禎之證述、上證5買賣及過戶文件、
    再審被告所提原證2借據、原證3本票、原證6抵押文件等足
    以影響原確定判決之重要證物為由，依民事訴訟法第
　　496條第1項第1款及第497條規定提起本件再審之訴（見本院
    卷第3至13頁），依前開說明，上開事由於原確定判決送達
    時，再審原告即可知悉，則其提起再審之訴之不變期間，應
    自原確定判決送達翌日即109年2月13日起算30日，於同年3
    月13日(星期五)即告屆滿，乃再審原告遲至109年5月15日始
    提起本件再審之訴（見本院卷第3頁收狀戳)，顯已逾30日之
    不變期間，揆諸前揭說明，其再審之訴為不合法，應予駁回
    。至再審原告主張：伊曾對原確定判決提起上訴，經本院10
    9年4月10日108年度上易字第538號裁定以原確定判決係不得
    上訴第三審，伊提起第三審上訴不合法為由，駁回伊之上訴
    確定，該裁定於109年4月16日送達伊，應自109年4月17日起
    算不變期間云云。惟查，原確定判決因不得上訴第三審，於
    宣示時確定，再審原告對於原確定判決提起第三審上訴，其
    上訴為不合法，經本院於109年4月10日以108年度上易字第5
    38號裁定駁回其上訴確定(見本院卷第35、37頁)，自不生阻
    斷該判決確定之效力(最高法院83年9月6日83年度第12次民
    事庭會議決議參照)，故再審原告提起再審之訴之30日不變
    期間，仍應自原確定判決送達之翌日即109年2月13日起算，
    再審原告前開主張，洵非可採。
三、據上論結，本件再審之訴為不合法，爰裁定如主文。
中　　華　　民　　國　　109 　年　　5 　　月　　29　　日
                  民事第二十一庭
                        審判長法  官  翁昭蓉
                              法  官  劉又菁
                              法  官  鍾素鳳
正本係照原本作成。
不得抗告。
中　　華　　民　　國　　109 　年　　5 　　月　　29　　日

                              書記官  常淑慧